【裁判字號】    89,上訴,1372
【裁判日期】    890830
【裁判案由】    業務過失致死等
【裁判全文】
臺灣高等法院高雄分院刑事判決    八十九年度上訴字第一三七二號
    上訴人
    即被告  甲○○
右上訴人因業務過失致死等案件，不服臺灣高雄地方法院八十九年度訴字第一三四八
號中華民國八十九年八月三十日第一審判決（起訴案號：臺灣高雄地方法院檢察署八
十九年度偵字第五０八七號），提起上訴，本院判決如左：
    主  文
上訴駁回。
    事  實
一、甲○○係設於高雄縣燕巢鄉○○村○○路三五二號崧詮工程有限公司（下稱：崧
    詮公司）之負責人，即事業經營負責人，且為從事金屬建築結構及組件製造業務
    之人，曾於民國八十七年三月五日因業務過失致人於死案件，經臺灣高雄地方法
    院判處有期徒刑一年，緩刑四年於八十七年三月五日確定在案，現仍在緩刑期間
    。詎未知警惕，於民國八十八年八月間起雇用勞工陳寄生在上址從事鋼鐵構造加
    工、估料及督工等工作，甲○○身為僱主，本應注意為防止在有機械、器具、設
    備之作業場所作業，有可能引起雇用員工之危害，而對設置於上開工作場所之大
    型固定式起重機應先經檢查機構或中央主管機指定之代行檢查機構檢查合格始得
    使用，並應注意在該重機吊具上應有防止吊舉中所吊物體脫落等防止機械、器具
    、設備等引起危害之裝置，及應雇用經中央主管機關認可之訓練或經技能檢定之
    合格人員充任操作五公噸大型固定式起重機，且需施以操作該具危險性機械必要
    之安全衛生教育訓練，而依當時情形，亦無不能注意之情事，竟使未經主管機關
    認可訓練或技能檢定合格，亦未受過操作五公噸大型固定式起重機安全衛生訓練
    之陳寄生，在上址操作未經檢查合格及裝置防止吊舉物脫落之五公噸固定式起重
    機等工作，致使勞工陳寄生於八十八年九月十一日下午八時三十分許工作中，為
    正在啟動中之起重機所吊掛之鋼構翼板擊中頭部，身軀並被壓夾於兩鋼構間，造
    成頭骨破裂腦漿溢出之害，經送醫急求延至同日上午十一時三十分許，在高雄市
    苓雅區鄭乃榮醫院內死亡而生職業災害。
二、案經臺灣高雄地方法院檢察署檢察官自動檢舉偵查起訴。
    理  由
一、訊據被告甲○○固坦承係崧詮公司之負責人，有於右揭時地雇用未經檢定合格及
    安全衛生教育訓練之被害人陳寄生操作上開五公噸固定式起重機吊掛鋼構等事實
    ，惟矢口否認有何業務上過失致人於死之犯行，辯稱：是陳寄生作業上的疏忽，
    沒有先確定有無確實夾住，即吊起鋼構，不是安全設備缺乏的問題云云。經查：
  (一)右揭事實，業經證人陳煌勝、林貞妙等分別於警、偵訊中證述極詳，並經被害人
    之配偶乙○○於警訊及偵、審中指述明確。而被害人陳寄生確係因頭部被掉落鋼
    構之翼板擊中，且身軀被壓夾於兩鋼構之間，造成顱內出血致死之事實，亦經台
    灣高雄地方法院檢察署檢察官督同法醫師相驗屬實，並製有相驗屍體證明書、驗
    斷書、勘驗筆錄及照片五幀附卷可稽。
  (二)按對於經中央主管機關指定具有危險性機械之大型固定式起重機，非經檢查機構
    或中央主管機關指定之代行檢查機構檢查合格，不得使用；又操作五公噸之固定
    式起重機應有防止機械、器具、設備等引起之危害之安全衛生設備，即對於起重
    具之吊鉤或吊具，應有防止吊舉中所吊物體脫落之裝置；且對於操作具危險性之
    吊升荷重在五公噸以上之固定式起重機操作人員，應經中央主管機關認可之訓練
    或經技能檢定之合格人員充任之。此為勞工安全衛生法第八條第一項、第五條第
    一項、第十五條，危險性機械及設備安全檢查規則第三條，勞工安全衛生設施規
    則第九十條，及勞工安全衛生教育訓練規則第九條等法令所明定從業人員應行注
    意之義務。而被告甲○○身為本件作業場所之負責人，其崧詮公司現場工人約僅
    十人，且其辦公室即緊鄰作業現場而可看到廠房，業據被告自承在卷，是被告應
    無何不能注意之情狀，竟疏未注意依上開相關法令所定之義務，致被害人陳寄生
    受掉落之鋼構翼板擊中造成顱內出血而死，其顯有過失甚明。
  (三)又本件經送行政院勞工委員會南區勞動檢查所檢查之結果，亦認本件災害發生之
    直接原因為源於被害人陳寄生頭部被掉落鋼構之翼板擊中且身軀被壓夾於兩鋼構
    之間，造成顱內出血致死，間接原因係使用未經檢查合格之固定式起重機及吊具
    未設防止滑脫裝置等不安全情況，及陳寄生操作時未立於作業半徑外或將被吊掛
    鋼構吊升過高或採用危險之單一夾鉗之吊掛方式不安全行為所致，而被告未對被
    害人陳寄生實施必要安全衛生教育、訓練及勞工缺警覺性及知識不足，及被告未
    設置合格安全衛生管理人員對工作場所作業實施安全管理，及未對固定式起奉機
    及吊具實施自動檢查為基本原因等情，此有該所八十八年十二月一日八八南檢製
    字第六０七九號函所附職業災害檢查報告書一份附卷可稽，是被告於審判中所為
    非安全設備缺乏之辯詞，尚無可採。至被告陳稱係因被害人陳寄生作業上之疏忽
    ，沒有先確定是否夾住鋼構即予以吊起，而致脫落乙節，縱屬實情，亦僅係死者
    就本件職業災害之發生是否與有過失之問題，並無解於被告違反上開法令之過失
    責任。是本件被害人既係因被告之前開過失行為而死亡，足徵被告之過失行為與
    被害人之死亡間顯有相當因果關係。是被告所辯係屬事後卸責之詞，殊不足探，
    本件事證已臻明確，被告犯行堪予認定。
二、核被告所為，係違反勞工安全衛生法第五條第一項第一款之規定，致生同法第二
    十八條第二項第一款之職業災害，應依同法第三十一條第一項之因欠缺合標準之
    必要安全設備致發生死亡災害罪，暨刑法第二百七十六條第二項業務過失致人於
    死罪。被告係以一行為而觸犯上開二罪名，為想像競合犯，應依刑法第五十五條
    之規定，從較重之刑法第二百七十六條第二項之業務上過失致人於死罪處斷。
三、原審因而適用勞工安全衛生法第三十一條第一項，刑法第十一條前段、第二百七
    十六條第二項、第五十五條，罰金罰鍰提高標準條例第一條前段規定，並審酌被
    告前有如事實欄所示之犯罪前科紀錄且尚在緩刑期內，有臺灣高等法院被告全國
    前案紀錄表在卷可按，猶不知警惕，罔顧勞工之人身安全，犯後否認犯行，飾詞
    推諉圖卸，惟念其事後樍極與被害人家屬達成民事和解，審理中態度良好，應具
    悔意等一切情狀，量處有期徒一年，經核其認事用法俱無不合，量刑亦稱妥適，
    被告上訴意旨否認犯罪，空言指摘原判決不當，並無可取，為無理由，應予駁回
    。
據上論結，應依刑事訴訟法第三百六十八條，判決如主文。
本案經檢察官陳新慶到庭執行職務。
中    華    民    國     八十九     年      十二      月     十二   日
                              臺灣高等法院高雄分院刑事第七庭
                                  審判長法官  王光照
                                        法官  黃壽燕
                                        法官  黃仁松
右正本證明與原本無異。
如不服本判決，應於判決送達後十日內向本院提出上訴狀，其未述理由者並應於提
出上訴狀後十日內向本院補提理由書（應附繕本)。
                                      書記官  郭蘭蕙
中    華    民    國     八十九     年      十二      月     十四   日
附錄：本判決論罪科刑法條：
中華民國刑法第二百七十六條第二項：
從事業務之人，因業務上之過失犯前項之罪者，處五年以下有期徒刑或拘役，得併科
三千元以下罰金。
                                                                        Ｄ


司法院資訊處製作；財團法人民間司法改革基金會備份。
